臺灣花蓮地方法院刑事判決　　　　　　　　　　　　　九十二年度訴字第一九三號
　　公　訴　人　臺灣花蓮地方法院檢察署檢察官
　　被　　　告　戊○○
　　選任辯護人　吳美津律師
　　被　　　告　庚○○
　　　　　　　　乙○○
　　　　　　　　甲○○
　　右　三　人
　　指定辯護人　壬○○律師
右列被告因搶奪等案件，經檢察官提起公訴（九十二年度偵字第一六六四號），本院
判決如左：
    主  文
戊○○、庚○○、乙○○、甲○○共同意圖為自己不法之所有，而結夥三人以上搶奪
他人之動產，戊○○處有期徒刑貳年；庚○○，處有期徒刑貳年肆月；乙○○，累犯
，處有期徒刑貳年貳月；甲○○處有期徒刑壹年拾月。又乙○○未經許可，持有子彈
，累犯，處有期徒刑月，併科罰金新臺幣玖仟元，罰金如易服勞役，以新臺幣玖百
元即銀元佰元折算壹日。土造金屬槍管壹枝、制式子彈玖顆沒收。應執行有期徒刑
貳年肆月，併科罰金新臺幣玖仟元，罰金如易服勞役，以新臺幣玖百元即銀元佰元
整折算壹日。
土造金屬槍管壹枝、制式子彈玖顆沒收。
    事  實
一、庚○○前因賭博罪及違反毒品危害防制條例之罪，經法院分別判處有期徒刑四月
    、二年確定，兩罪接續執行，嗣於九十一年一月七日因縮短刑期假釋出獄。乙○○則曾因竊盜罪，經法院判處有期徒刑七月確定，並於九十一年十一月三十日執
    行完畢。九十一年十月間，庚○○在臺中經由朋友之介紹認識戊○○，嗣於九十
    二年四月中旬，庚○○欲戒除毒癮，乃邀甲○○一同前往花蓮，並與戊○○聯繫
    暫住其位於花蓮縣花蓮市○○路二六二號一樓之住處。庚○○與甲○○在花蓮期
    間，經常至戊○○所經營位於花蓮縣花蓮市○○路一八三號一樓之麗晶銀樓走動
    ，並因此在店內認識戊○○之朋友乙○○。九十二年四月底或五月初某日，乙○○在戊○○店中，談及自己之經濟情況不好，戊○○遂隨口提及經常有大盤商攜
    帶大批金飾至附近金飾店販售，乾脆去搶好了，適時庚○○與甲○○亦在店中，
    庚○○見店外確有類似大盤商之人向店家兜售金飾，即以略帶疑問之口吻脫口而
    出大盤商都毫無防備即隨身攜帶大量金飾，似乎很容易下手行搶等語，戊○○亦
    隨口回稱確實是如此云云，乙○○與庚○○因此認為可輕易得手，竟意圖為自己
    不法所有而萌生搶奪之共同犯意聯絡，並即與戊○○開始初步討論行搶之可能性
    ，庚○○為遂行其行搶計畫，更要求甲○○回臺中另外尋找兩位幫手。甲○○應
    庚○○之要求，旋即於同年五月二日返回臺中找來辛○○（本院審理中）及綽號
    小凱之姓名、年籍不詳成年男子一同參與搶案，並於同月五日抵達花蓮，與庚○○同住在戊○○上開住處，當晚戊○○即告知有販售金飾之大盤商將於隔日到達
    花蓮。隔日即五月六日下午某時許，乙○○、庚○○、甲○○、辛○○及綽號小
    凱之男子齊聚戊○○店內討論行搶事宜，當時販售金飾之丙○○與丁○○夫婦正
    在戊○○之金飾店對面兜售黃金，戊○○確認該二人為販售金飾之大盤商後，乙○○與庚○○即鎖定行搶對象為該二人，且為確認丙○○與丁○○之住處，乙○○乃駕駛車號不詳之白色自用小客車，搭載庚○○、甲○○、辛○○及綽號小凱
    之男子，於當日傍晚六時許跟蹤丙○○與丁○○之行動路線，最後確認丙○○與
    丁○○下榻位於花蓮縣花蓮市○○街四十五號之金石飯店，乙○○並撥打戊○○
    之0000000000號行動電話以確認此事。跟蹤完畢後，乙○○將甲○○
    、辛○○及綽號小凱之男子載往庚○○位於王母娘娘廟附近即花蓮縣吉安鄉○○○街之住處，乙○○即先行離去，稍晚大約九點多時，戊○○與乙○○再前往庚○○住處，在屋外與庚○○確認將搶奪丙○○與丁○○所攜帶之金飾，但尚未確
    定下手之時間，庚○○入屋後即告知甲○○、辛○○與綽號小凱之男子將下手行
    搶，渠等均表同意，至此已達搶奪之共同犯意聯絡。五月七日清晨五時許乙○○
    撥打庚○○之0000000000號行動電話，確定其已起床，並將車開至王
    母娘娘廟附近搭載渠等，惟乙○○至約定上車處時，庚○○藉口吃藥無法起床而
  未出現，甲○○與辛○○即坐上車後座，綽號小凱之男子則坐在左前座。乙○○
    在車上告知將前往金石飯店行搶，並確定各人分擔之行為，甲○○、辛○○與綽
    號小凱之男子均表同意，即推由甲○○與辛○○戴上頭套及手套負責下手行搶、
    綽號小凱之男子則下車作勢嚇阻。上午九時許，乙○○駕車至金石飯店門口即光
    復街四十五號前，恰見丙○○正欲發動車號ＰＱＯ—八四一號重型機車自騎樓牽
    出，並將裝有金飾之兩只黑色提袋（內有丙○○重型機車駕照、ＰＱＯ—八四一
    號機車行車執照各一紙、現金新臺幣七千元、金飾約四百兩、帳單一本）置於機
    車前腳踏板上，丁○○則尚未上車，渠等見機不可失，乙○○即駕車阻擋丙○○
    所騎乘機車之行進方向，使其無法前進而停置於該處，甲○○、辛○○及綽號小
    凱之男子隨即下車作勢威嚇，並趁丙○○與丁○○驚嚇之際，由甲○○與辛○○
    下手將前述兩只提袋自機車前腳踏板上強行取走，得手後三人隨即上車，並由乙○○迅速駕車駛離現場。乙○○嗣將汽車開至慈惠二街附近，撥打庚○○之行動
    電話，告知已搶得金飾，並先行離去。甲○○、辛○○及綽號小凱之男子則下車
    返回庚○○住處，將金飾交由庚○○處置，庚○○除自行保留一盒金飾外，將另
    一盒金飾交予其他人，並要求帶至臺中處理。乙○○離去後則將汽車開至花蓮縣
    花蓮市○○路忠烈祠丟棄，換開事先停於該處之車號Ｕ八—三八四二號自用小客
    車，再返回慈惠二街與甲○○、辛○○及綽號小凱之男子會合，駕車經由中部橫
    貫公路返回臺中。途中乙○○曾於十一時許撥打戊○○之0000000000
    號行動電話，告知已搶得金飾，而庚○○知悉搶得金飾後，擔心遭人識出，本欲
    將金飾熔化，但因不知如何熔金，即駕車至戊○○住處告知已搶得金飾，並要求
    戊○○幫忙熔金，戊○○則應允可至臺中幫忙。當日下午四時許，乙○○一行人
    抵達臺中後，辛○○、綽號小凱之男子即各自返回家中，乙○○與甲○○則投宿
    於名稱不詳之汽車旅館，甲○○並通知庚○○已到達臺中，庚○○知悉渠等已到
    達臺中後，即要求戊○○與乙○○及甲○○聯絡至臺中之見面方式，戊○○乃以
    行動電話與渠等聯絡，並告知將搭乘當日下午五時二十分之飛機，於六時許抵達
    臺中。戊○○抵達臺中後，自行搭乘計程車至上述汽車旅館內與乙○○及甲○○
    會面，本欲在汽車旅館內熔金，但因缺乏工具，乙○○即駕車與戊○○前往桃園
    ，由戊○○在其朋友家中熔金，將所搶得之金飾熔成十塊半圓形之金塊，乙○○
    獲得其中四塊，而戊○○則將其餘六塊黃金帶回花蓮，交由庚○○分配。然因有
    人認為分配不公，要求乙○○將金塊帶回花蓮重新分配，最終戊○○分得二塊金
    塊、甲○○、辛○○及綽號小凱之男子共分得二塊金塊、乙○○分得三塊金塊、
    庚○○則分得三塊金塊。嗣經丙○○及丁○○報案，並經警於他案通訊監察當中
    獲悉庚○○、乙○○、戊○○、甲○○、辛○○及綽號小凱之男子涉有重嫌，乃
    持搜索票至庚○○、乙○○與戊○○之住處搜索，而於庚○○住處扣得金塊一塊
    ，另經甲○○告知將金塊置於家中，而由警察至甲○○位於臺中之住處搜得金塊
    一塊及金手鍊一條後，始查知上情。
二、乙○○明知未經許可不得持有槍砲之主要組成零件及子彈，竟於九十一年一月初
    某日起，未經許可持有屬於槍砲主要組成零件之土造金屬槍管一枝以及制式子彈
    九顆，嗣於九十二年五月十三日，因警察持搜索票至乙○○位於花蓮縣花蓮市○○路五八九巷二號住處搜索與前開搶奪案件相關之證物時，同時於該處二樓客廳
    櫥櫃中查獲上開槍砲主要零件與子彈而知悉上情。
三、案經被害人丙○○及丁○○訴由花蓮縣警察局花蓮分局報請臺灣花蓮地方法院檢
    察署檢察官偵查起訴。
    理  由
一、訊據被告庚○○、乙○○、甲○○對於前開搶奪之事實，迭於本院歷次審理時坦
    承不諱，而被告戊○○雖坦承有向被告庚○○及乙○○提及金飾大盤商之情形，
    且參與熔金等行為，惟否認事前與被告庚○○及乙○○共同計畫本件搶案，僅事
    後幫忙熔金而已云云，並辯稱：被告庚○○於搶得金飾後要求伊至臺中幫忙熔金
    ，並無事前參與謀議，且伊因害怕遭被告庚○○報復，才允諾幫忙等語。而被告
    戊○○選任辯護人之辯護意旨，則認為由卷附監聽譯文內容詳為勾稽後，尚不足
    以證明被告戊○○有參與本件搶案，更無從證明其為主謀，且譯文內容亦多所揣
    誤，顯不足為有罪之證據，況檢察官所提出之監聽譯文，竟有未合法核發監聽票
    而不具證據能力之情形，依法不得採為證據。實係被告庚○○等人分贓不均，懷
    疑被告戊○○在熔金時將部分金飾侵吞入己，懷恨在心，故誣陷被告戊○○為主
    謀之一。然被告戊○○事前不知情，事後亦未參與搶奪之行動，實不得論以搶奪
    罪等語。另被告乙○○固坦承未經許可持有屬於槍砲主要零件之土造金屬槍管與
    子彈之事實，惟辯稱係朋友交其保管，其不知為槍彈等語。而其辯護人辯護意旨
    則認為依據鑑定報告所示，扣案物品當中之槍身屬於玩具槍塑膠槍身，零件則屬
    於玩具槍金屬複進簧桿及複進簧，唯獨槍管為土造金屬槍管，然上開各部分組合
    之後即成為一支完整之玩具手槍，而不屬於非法之槍枝，應不得分別鑑定，而獨
    認槍管屬於槍枝之主要零件進而加以處罰等語。
二、查上開搶奪之事實，核與被害人丙○○及丁○○指述之遭搶情節相符（偵查卷九
    十三至九十四頁、警訊卷一至四頁），且有贓證物品認領保管收據二紙（偵查卷
    第九十五、九十六頁）、金飾與金塊照片一紙（偵查卷第九十七頁）、被告戊○○搭機乘客名單一紙（偵查卷第九十九頁）、被告戊○○於花蓮機場停車場之停
    車費發票一紙（偵查卷第一百頁）、指認口卡片、身份證及相片共十紙（警訊卷
    第八十八至九十七頁）附卷可稽。此外，被告戊○○於九十二年五月七日十一時
    許與被告乙○○通話談及已行搶之情節，以及於同日十六時許以後與被告乙○○
    、甲○○聯繫飛往臺中處理熔金事宜之通聯內容，均有通訊監察錄音譯文四紙在
    卷可參（偵查卷第一三一至一三四頁），被告戊○○亦不否認譯文內容之真實性
    （本院九十三年三月二十九日審判筆錄），自堪信為真實。而被告乙○○確實曾
    於九十二年五月六日下午六時三十分許，以其0000000000號行動電話
    撥打被告戊○○之0000000000號行動電話，其談話內容顯示被告乙○○告知被告戊○○有關被害人居住飯店之事實等情，此有通訊監察錄音譯文一紙
    （警訊卷第七十四頁）及台灣大哥大股份有限公司九十二年十一月十日法警０九
    二五三０五八號函暨所附第三頁雙向通聯記錄一紙附於本院卷內可參。而該次通
    訊監察，係經由臺灣花蓮地方法院檢察署九十二年四月二十八日九十二年花檢禮
    仁聲監字第００００八二號通訊監察書依法核准之監聽，業經該署以花檢東仁字
    第０四七六八函覆本院並有該署通訊監察書一紙在卷可查，核屬合法之監聽，當
    具證據能力。且被告乙○○於本院以證人身份傳訊，經檢察官進行反詰問時證稱
    ：「（被告戊○○是否有說經濟狀況工作還錢來不及，乾脆去搶？）他有這麼說
    」、「（他有無叫你到附近看看？）有」、「（在五月六日跟蹤完被害人有無與
    被告戊○○聯絡？）有。我跟他說被害人就住在裡面」、「（為何要告訴被告戊○○這些事情？）因為我們在這二天都有聊到這些話題」等語（本院九十三年三
    月十七日審判筆錄）。而被告甲○○於本院以證人身份傳訊，經檢察官為反詰問
    時則證稱：「（在被告戊○○家中有無談論行搶的事情？）有。當時被告戊○○
    、被告庚○○有說要搶大盤商，當時有我、戊○○、被告辛○○、被告庚○○及
    小凱在場。」、「（是何人說大盤商來了？）是在被告戊○○家中，是被告戊○○下班回來說的。當時我們都住在他家中」等語（本卷九十三年三月十七日審判
    筆錄）。被告庚○○於本院以證人身份傳訊，經辯護人吳美津律師行主詰問時亦
    證稱：「（從前一天晚上到行搶結束，是否都未與被告戊○○聯絡？）他在行搶
    前一天晚上九點多與被告乙○○到我家找我」、「（他們來找你時，被告辛○○
    、被告甲○○是否在你家？）他們在家裡面。但當時我是到家外面與被告戊○○
    、被告乙○○見面」等語，由本院訊問時則證稱：「（五月六日被告戊○○、被
    告乙○○到你家裡談何事？）我們三個在討論要如何處理，我就說回去問被告甲○○他們要不要做」、「（你問他們的意見，他們如何回答？）被告辛○○、被
    告甲○○及小凱他們都說要一起去處理」等語（本院九十三年三月二十九日審判
筆錄）。是由上開互核相符之證詞可知，被告戊○○於事前分擔提供大盤商資訊
    之參與搶案行為，應已可認定，再酌以其所自承，並經上開證據補強後而得確認
    之事後熔金行為綜合觀之，被告戊○○事前參與搶案謀議，事後負責熔金之犯行
    ，足堪認定。而被告庚○○、乙○○及甲○○任意性之自白，經上述證據補強後
    ，亦應認與事實相符。被告庚○○、乙○○、戊○○及甲○○之搶奪犯行，均堪
    以認定。此外，被告乙○○未經許可持有槍砲之主要零件與子彈之行為，則有槍
    枝與零件照片四張（警訊卷九十八至一百頁）、搜索票一紙、扣押筆錄一份、扣
    押物品目錄表一紙（警訊卷第一二五至一二九頁）、扣押物品清單一紙（偵查卷
    第一０三頁）等件附卷可按，另被告乙○○所持有之槍管與子彈，經內政部警政
    署刑事警察局鑑定後，認為分屬土造金屬槍管，及具有殺傷力之制式子彈，此有
    卷附該局九十二年七月二日刑鑑字第０九二００九一五七一號槍彈鑑定書一份可
    證（偵查卷第一五二至一五六頁）。且被告乙○○於警訊時亦曾自白知道該物品
    為槍彈（警訊卷第二十一頁）。由此足徵被告乙○○於警訊時之任意性自白，經
    上述證據補強後，應與事實相符，其事後否認犯罪，顯屬卸責之詞，不足採信，
    其非法持有槍砲主要組成零件及子彈之犯行亦足以認定。綜上，本案事證明確，
    被告四人之犯行均足堪認定，應予依法論科。
四、核被告庚○○、乙○○、戊○○及甲○○所為，係犯刑法第三百二十六條第一項
    之加重搶奪罪。而被告乙○○則另違反槍砲彈藥刀械管制條例第十二條第四項之
    未經許可持有子彈罪，以及同條例第十三條第四項之未經許可，持有槍砲之主要
    組成零件罪。被告庚○○、乙○○、戊○○、甲○○與辛○○、綽號小凱之男子
    ，對於本件搶奪犯行，有犯意聯絡及行為分擔，為共同正犯。而被告乙○○以一
    行為觸犯槍砲彈藥刀械管制條例第十二條第四項與第十三條第四項之罪，為想像
    競合犯，依刑法第五十五條前段之規定，應從重之違反槍砲彈藥刀械管制條例第
    十二條第四項未經許可持有子彈罪處斷。其所犯搶奪罪與未經許可持有子彈罪，
    犯意各別，罪名不同，應分論併罰之。檢察官起訴事實雖認為被告乙○○所持有
    之槍身一枝、複進簧桿一枝、複進簧一個、彈匣兩個，亦均屬槍砲彈藥刀械管制
    條例第十三條第四項所指之槍砲主要組成零件。惟查上開物品經內政部警政署刑
    事警察局鑑定後，認為係屬於玩具槍之零件，此觀前揭鑑定報告內容即明。該等
    物品既屬於玩具槍之零件，而玩具槍並不屬於槍砲彈藥刀械管制條例第四條第一
    項第一款所指之槍砲，且鑑定結果亦無法證實具有殺傷力，自難論以該條例之罪
    ，檢察官起訴內容，就此部分尚有未洽，於此敘明。另查被告乙○○曾因竊盜罪
    ，經法院判處有期徒刑七月確定，並於九十一年十一月三十日執行完畢，此有臺
    灣高等法院被告全國前案紀錄表一份附卷可稽，於五年以內再犯本件有期徒刑以
    上之罪，為累犯，應依刑法第四十七條之規定加重其刑。另起訴書記載被告所犯
    係刑法第三百三十條之加重強盜罪，惟業經檢察官於審理時更正卷同法條第三百
    二十六條第一項之加重搶奪罪，並經本院變更起訴法條附此敘明。爰審酌被告均
    正值青年，竟圖以搶奪之方式，強取他人財物，對於被害人造成重大之損害，且
    迄未與被害人和解予以賠償，而被告庚○○竟於緩刑期間犯案、乙○○則素行不
    佳，二者為自己之利益而策劃本件搶案，並要求其餘被告參與犯案，涉案情節當
    具較高之可歸責性，被告戊○○自己經營金飾店，卻將與其具有相當信賴關係之
    販賣金飾之被害人行蹤透露予其他被告，其犯行亦非輕微，至於被告甲○○則係
    受庚○○指使而犯下本案，並主動繳出贓物金塊等情，以及被告庚○○、乙○○
    、甲○○均能坦承犯行，而被告戊○○仍狡詞否認，並斟酌被告各人之智識程度
    、生活狀況等一切情狀，分別量處如主文所示之刑。檢察官於本院辯論時，雖對
    於被告戊○○具體求刑五年，然經斟酌上情，實與其罪責不相當，難以照允，併
    此說明。
    扣案之土造金屬槍管一枝、制式子彈九顆，屬於違禁物，依法應宣告沒收，至於
    槍身一枝、複進簧桿一枝、複進簧一個及彈匣兩個，則非違禁物，不予宣告沒收
    ，附此敘明。
據上論結，應依刑事訴訟法第二百九十九條第一項前段，槍砲彈藥刀械管制條例第十
二條第四項、第十三條第四項，刑法第十一條前段、第二十八條、第三百二十六條第
一項、第五十五條前段、第五十一條第五款、第四十七條、第四十二條第二項、第三
十八條第一項第一款，罰金罰鍰提高標準條例第二條，判決如主文。
本案經檢察官己○○到庭執行職務。
中      華      民      國    九十三        年    四    月    二十六    日
                              臺灣花蓮地方法院刑事第一庭
                                  審判長法官  賴  淳  良
                        法      官  俞  秀  美
                                  法      官  余  明  賢
右正本證明與原本無異。
如對本判決不服，應於送達後十日內，向本院提出上訴狀。（應抄附繕本）
                                  法院書記官
中      華      民      國    九十三        年    四    月    二十九    日
附錄本判決論罪之法律條文：
刑法第三百二十六條第一項：
犯前條第一項之罪，而有第三百二十一條第一項各款情形之一者，處一年以上七年以
下有期徒刑。
槍砲彈藥刀械管制條例第十二條第四項：
未經許可，持有、寄藏或意圖販賣而陳列子彈者，處五年以下有期徒刑，
併科新台幣三百萬元以下罰金。
槍砲彈藥刀械管制條例第十三條第四項：
未經許可，持有、寄藏或意圖販賣而陳列第一項所列零件者，第六月以上
五年以下有期徒刑，併科新台幣三百萬元以下罰金。
